Inventaris van het archief van J.D.H. van der Toorn als Directeur-Generaal der Posterijen, Telgrafie en Telefonie, 1954-1959
Nationaal Archief, Den Haag
Staatsbedrijf der PTT, Archief van J.D.H. v.d. Toorn als Directeur-Generaal der PTT
PTT / Toorn
1954-1959
W20248
0.10 meter; 48 inventarisnummers.
Normale geschreven, getypte en gedrukte documenten, geen bijzondere handschriften.
Nationaal Archief, Den Haag
Toorn, J.D.H. van der (1911-1966)
Het persoonlijk archief van J. D. H. van der Toorn uit 1954-1959 bevat stukken die hij uit hoofde van zijn functie als Directeur-generaal van de PTT verzamelde. Het gaat hierbij om persoonlijke correspondentie maar ook vertrouwelijke stukken onder meer over omroep en televisie, het straalverbindingsnetwerk en het opsporen van clandestiene zenders. Er is een index op trefwoord.
Archiefvorming
Geschiedenis van de archiefvormer
J.D.H. v.d. Toorn (1898-1966) was na zijn studie aan de Technische Hogeschool te Delft van 1919 tot 1923 werkzaam bij de PTT. Vervolgens vertrok hij in 1923 naar de particuliere industrie, nl. de Bell Telephony Manufacturing Company. In 1936 werd hij binnen dit bedrijf overgeplaatst naar de generale staf te Londen van de Internationale Standard Electric Company.
Op 1 september 1945 keerde v.d. Toorn op verzoek van M.H. Damme (tijdelijk drg. PTT van 5 mei 1945 tot 1 augustus 1945) als Hoofddirecteur Telegrafie, Telefonie en Radio (TTR) terug naar de PTT. Deze functie vervulde hij tot 1 augustus 1951, waarna hij Hoofddirecteur Algemene Zaken en Radio werd.
Op 1 oktober 1954 werd v.d. Toorn benoemd tot Directeur-Generaal der PTT. Dit bleef hij tot 1 mei 1959 toen hem eervol ontslag werd verleend. Hij werd met ingang van dezelfde datum opgevolgd door G.H. Bast, voordien Hoofddirecteur der Telegrafie en Telefonie.
v.d. Toorn genoot internationale bekendheid als telecommunicatie-expert en vakbekwaam onderhandelaar. Hij was o.m. voorzitter van de wereld-radioconferentie te Genève (1951).
Geschiedenis van het archiefbeheer
Het persoonlijk archief van J.D.H. v.d. Toorn is als G 28 opgenomen in de zgn. "G-code"-archieven van het Hoofdbestuur der PTT. Deze code is geen code in de eigenlijke zin van het woord maar meer een rubricering van de archieven, die min of meer vertrouwelijk van aard waren. Deze rubricering is rond 1940 ontstaan.
De verwerving van het archief
Overbrenging van een overheidsarchief
Inhoud en structuur van het archief
16.03; 2.16
Inhoud
Het persoonlijk archief van J.D.H. van der Toorn behoort tot de categorie "nalatenschappen" van hogere PTT-functionarissen en is als zodanig meer als een collectie te beschouwen dan als een archief. Het betreft nl. een verzameling losse stukken, door v.d. Toorn bijeengebracht als Hoofddirecteur Telegrafie, Telefonie en Radio (TTR), Hoofddirecteur Algemene Zaken en Radio en Directeur-Generaal der PTT.
Selectie en vernietiging
Uit het archief is niets vernietigd.
Aanwijzingen voor de gebruiker
Openbaarheidsbeperkingen
Volledig openbaar.
Materiële beperkingen
Aanvraaginstructie
Openbare archiefstukken kunnen online worden aangevraagd en gereserveerd. U kunt dit ook via de terminals in de studiezaal van het Nationaal Archief doen. Om te kunnen reserveren dient u de volgende stappen te volgen:
U maakt een profiel aan op www.gahetna.nl, en logt vervolgens in
Via de archiefinventaris (alleen de beschrijvingen met rode nummers) selecteert u het gewenste archiefstuk door op de knop 'Reserveren' te klikken
In het volgende scherm geeft u aan op welke dag u het archiefstuk wilt inzien
Indien u zich bevindt in de studiezaal en een tafelnummer heeft ontvangen kunt u dit nummer vermelden. Als u geen tafelnummer heeft kunt u tafelnummer 777 laten staan
Vervolgens bevestigt u uw reservering door deze te versturen.
Verwant materiaal
Beschikbaarheid van kopieën
Verwante archieven
De gedeponeerde archieven van het Staatsbedrijf der Posterijen, Telegrafie en Telefonie zijn die archieven, die geen deel uitmaken van de serie-archieven van het Hoofdbestuur der PTT. Naast de archieven van de Hoofdbestuursafdelingen (hoofdzakelijk gevormd als een serie verbalen en later als gecodeerd archief) en de Directieraadsarchieven zijn er nl. nog diverse kleinere zelfstandige archieven gevormd binnen de Hoofdbestuursorganisatie. Deze archieven dragen allen de kenmerken van zelfstandige archiefvorming en zijn dus ook apart geïnventariseerd. De persoonlijke archieven van een aantal hoge PTT-functionarissen zijn beschreven in de toegangen met de nummers 2.16.78.01 t/m 2.16.78.09.
Voor verder onderzoek komen in eerste instantie de volgende archieven in aanmerking:
Hoofdbestuur der Posterijen en Telegrafie 1893-1926, toegang nummer 2.16.21.
Bureau Radio-omroep en Radiodistributie, Cultureel gedeelte, Derde afdeling van het Hoofdbestuur der PTT 1919-1940, toegang nummer 2.16.25
Stukken betreffende de PTT en de Rijkspostspaarbank behorende tot verschillende afdelingen van de ministeries van Waterstaat en Binnenlandse Zaken 1906-1940, toegang nummer 2.16.29.
Beschrijving van de series en archiefbestanddelen
- Stukken betreffende de ambtelijke loopbaan van J.D.H. v.d. Toorn, 1.
  - Stukken betreffende de benoeming van J.D.H. v.d. Toorn als lid van de Adviescommissie inzake Octrooi aangelegenheden TNO, 1955; 1; 3 stukken
- Stukken, door J.D.H. v.d. Toorn bijeengebracht als Directeur-Generaal, 2.
  - Organisatie, 2.1
    - Nota van de Secretaris in Algemene Dienst aan de leden van de Directieraad betreffende de werkwijze van de Directieraad, 1954; 2; 1 stuk
    - Stukken betreffende de communicatie in het bedrijf, 1955; 3; 1 omslag
    - Nota betreffende het vaststellen van de problemen ten behoeve van het onderzoek naar de organisatiestructuur van de Centrale Directie, 1955; 4; 1 stuk
    - Verslag van de bijeenkomst van de Directieraad met de afdelingschefs betreffende de organisatie van de Centrale Directie, in het Opleidingscentrum "Voorlinden" te Wassenaar op 13 december 1955, 5; 1 stuk
    - Stukken van mr. J.C. Gülcher betreffende het rapport van het Nederlands Studiecentrum voor Doelmatige Bedrijfsleiding inzake een onderzoek naar het public relations beleid van het bedrijfsleven, 1956; 6; 2 stukken
    - Stukken betreffende de instelling van een planningscommissie, 1957-1958; 7; 1 omslag
  - Bedrijfsveiligheid, 2.2
    - Nota betreffende de bedrijfszelfbescherming van het Dr. Neher Laboratorium (DNL) tegen de uitwerking van brisantbommen, 1955; 8; 1 stuk
      Het in de nota genoemde concept antwoord aan de vice-admiraal Pinke ontbreekt.
    - Stukken betreffende het opsporen van clandestiene zenders, 1957; 9; 2 stukken
    - Stukken betreffende mogelijke bedrijfsschade die is aangericht door twee corrupte ambtenaren van het Rijksinkoopbureau, 1958; 10; 2 stukken
  - Personeel, 2.3
    - Brief aan Hoofdingenieur J.J. Vormer betreffende zijn taken en bevoegdheden als Hoofddirecteur Algemene Zaken en Radio per 1 oktober 1954. Doorslag, 11; 1 stuk
    - Lijst bevattende nieuwe pensioenbepalingen, 1956; 12; 1 stuk
  - Materiaal, 2.4
    - Stukken betreffende de ontwikkeling van nieuwe transorma, 1957; 13; 1 omslag
  - Omroep en Televisie, 2.5
    - Besprekingsverslagen, 2.5.1
      - Stukken inzake besprekingen betreffende de bouw van een radiotoren te Markelo. Met bijlagen, 1955; 14; 1 omslag
      - Verslag van de bespreking van de afdeling Omroep en Televisie d.d. 15 februari 1955 betreffende het voorstel voor herziening van het FM plan Noord Nederland, 15; 2 stukken
      - Verslag van de bespreking van de afdeling Omroep en Televisie d.d. 12 december 1956 betreffende de verhoging van de radiotoren te Appelscha en Lopik, 1957; 16; 1 stuk
      - Verslag van de bespreking van de afdeling Omroep en Televisie d.d. 4 juli 1957 betreffende de levering van de 7,5 cm straalverbindings-apparatuur, 17; 1 stuk
      - Verslag van de bespreking van de afdeling Omroep en Televisie d.d. 3 januari 1958 betreffende de levering van de 7,5 cm straalverbindings-apparatuur, 18; 1 stuk
      - Verslag van de bespreking van de afdeling Omroep en Televisie d.d. 27 januari 1958 betreffende het Parktoren project, 19; 1 stuk
      - Verslag van de bespreking van de afdeling Omroep en Televisie betreffende de Euromast te Rotterdam, 1958; 20; 1 stuk
    - Planningsverslagen, 2.5.2
      - Planningsverslag van de afdeling Omroep en Televisie d.d. 31 augustus 1955 en 1 september 1955 betreffende de maatregelen die genomen moeten worden m.b.t. de televisie en FM zenders, en straalverbindingen, 21; 1 stuk
      - Planningsverslag van de afdeling Omroep en Televisie betreffende het realiseren van een videoschakelpost in de omgeving van Bussum en Hilversum, 1956; 22; 1 stuk
      - Stukken betreffende planningsverslag nr. 23 van de afdeling Omroep en Televisie inzake de voorzieningen voor televisie reportage, 1956; 23; 1 omslag
    - Dienstreisverslagen, 2.5.3
      - Dienstreisverslag van de afdeling Omroep en Televisie betreffende de vergaderingen van de werkgroep L te Aix d.d. 19 t/m 21 september 1956 te Aix en werkgroep M te Provence d.d. 22 en 24 september 1956. Met bijlagen, 24; 3 stukken
      - Verslag van de dienstreis van J.L. Bordewijk en J.H.M. den Bremer naar Darmstadt van 4 t/m 7 februari 1957, 25; 1 stuk
      - Verslag van de dienstreis van G. Botman en J.L. Bordewijk naar Denemarken d.d. 19 juni 1957, 26; 1 stuk
      - Verslag van de dienstreis van J.L. Bordewijk en J.H.M. den Bremer te Brussel d.d. 10 t/m 14 maart 1958. Met bijlagen, 27; 3 stukken
      - Verslag van de dienstreis van J.L. Bordewijk en J.H.M. den Bremer naar Duitsland van 28 september tot 3 oktober 1959, 28; 1 stuk
    - Straalverbindingsnetwerk, 2.5.4
      - Stukken betreffende een globale kostenberekening van een straalzender-net, 1954 - 1958; 29; 1 omslag
      - Stukken betreffende de eisen die bij de bouw aan radiotorens gesteld dienen te worden, 1955; 30; 1 omslag
      - Stukken betreffende de bouw van straalverbindingstorens, 1955; 31; 1 stuk
      - Verslag van de bespreking d.d. 6 januari 1955 betreffende de bestelling van straalzenderapparatuur, 32; 1 stuk
      - Verslag van de bespreking d.d. 12 februari 1955 betreffende de levering van straalzenders voor televisie en telefonie, 33; 1 stuk
      - Memorandum betreffende een staat van de vergelijking van eisen, prijzen en levertijden van fabrikaten TV FM antennes. Met bijlage, 1955; 34; 1 stuk
      - Memorandum betreffende de tarieven en een betalingssysteem voor straalverbindingen voor televisie, 1955; 35; 1 stuk
      - Lijst van televisiestations in Nederland, 1955; 36; 1 omslag
      - Staat van investeringen in straalverbindingsstations, 1955-1958; 37; 1 omslag
      - Verslag van de bespreking d.d. 29 december 1955 betreffende de verhoging van de radiotoren in Appelscha, 1956; 38; 1 stuk
      - Stukken betreffende de exploitatie van restaurants in de televisietoren te Appelscha, 1956; 39; 1 stukken
      - Verslag van de bespreking met het Ministerie van Onderwijs, Kunsten en Wetenschappen betreffende de technische kosten van de Eurovisie uitzendingen op 18 juni 1957, 40; 2 stukken
      - Memorandum betreffende de ontwikkeling en aflevering van straalverbindingsapparatuur, 1957; 41; 1 stuk
      - Stukken betreffende de mogelijke invoering van draadtelevisie, 1957-1958; 42; 1 omslag
      - Memorandum betreffende de leveringsvoorwaarden van straalverbindingsapparatuur, 1958; 43; 1 stuk
      - Stukken van J.H. Oort betreffende de golflengte reservering voor de radio astronomie, 1959; 44; 3 stukken
      - Stukken betreffende de opbouw van een straalnet voor telefonie, 1959-1960; 45; 1 omslag
      - Stukken betreffende de verdeling van de torenkosten, 1959; 46; 1 omslag
- Documentatie, 3.
  - Boek "De noodzaak van commerciële televisie" betreffende beschouwingen en standpunt van de OTEM, 1957; 47; 1 stuk
    O.T.E.M. is de Onafhankelijke Televisie Exploitatie Maatschappij N.V. die het doel heeft commerciële televisie te gaan verzorgen.
  - Overdrukken van 3 artikelen uit het programmablad van de VPRO "Vrije Geluiden" betreffende commerciële televisie, 1957; 48; 1 stuk